臺灣高等法院刑事判決　　　　　　　　　　　　　　　九十一年度上易字第四六號
　　上　訴　人
　　即　被　告　甲○○
　　選任辯護人　王永春
右上訴人即被告因傷害案件，不服臺灣士林地方法院九十年度易字第六０三號，中華
民國九十年十一月十四日第一審判決（起訴案號：臺灣士林地方法院檢察署九十年度
偵字第四五九四號）提起上訴，本院判決如左：
    主  文
上訴駁回。
    事  實
一、甲○○與乙○○係四親等之堂姊妹關係，二人相處夙不和睦，於民國（下同）九
    十年三月十九日上午八時許，甲○○與乙○○二人在台北縣汐止市○○路○段二
    一一巷十六號乙○○住處外，因乙○○在甲○○菜園圍籬外面種植芋頭之事發生
    爭執，甲○○竟心生不滿，擬以鋤頭挖掉乙○○所種植之芋頭，乙○○見狀，蹲
    下以手圍住芋頭，不讓甲○○得逞，甲○○明知若強以鋤頭挖掘芋頭將會傷及護
    芋心切之乙○○，竟猶基於傷害之犯意，續以鋤頭猛力向下挖掘，終因於甲○○
    挖掘及乙○○保護抵抗之過程中，甲○○所持之鋤頭擊打到乙○○之右手，致乙
    ○○因而受有右手第一指骨骨折之傷害。
二、案經被害人乙○○訴請台灣士林地方法院檢察署檢察官偵查向台灣士林地方法院
    聲請簡易判決處刑，該院簡易庭認不宜以簡易判決處刑，而改用通常程序審理。
    理  由
一、訊據上訴人即被告甲○○矢口否認有右揭犯行，辯稱：當天其在菜園內拔草，告
    訴人在圍籬外面，其因告訴人在圍籬外面要作路用的地方種芋頭之事與告訴人發
    生爭吵，其用鋤頭將告訴人乙○○所種之芋頭鉤起，告訴人就拿鐵桶、機車輪胎
    丟過來，其只好拿起地上之泥巴回丟，二人就互相丟擲，之後乙○○之女兒楊富
    珠聽到其彼此之互罵聲，也出來拿椅子和石頭丟其，其絕無以鋤頭傷害告訴人云
    云。
二、經查：
（一）告訴人於原審審理時指稱：「他要拔我的芋頭，我不讓他拔，我保護我的芋頭
      ，他就用鋤頭打我的手，我就亂罵他。當天被告在菜園種菜，我也出來種菜，
      我跟他的朋友說不要踩到我的芋頭，當時他的朋友還沒有踩到芋頭，被告很生
      氣說這是他的土地，不要給我種，他偏偏要鋤我的芋頭，我說我種的要死為何
  要給我拔掉，他還是堅持要鋤掉，就拿鋤頭舉起鋤下去，我要保護我的芋頭，
      芋頭也被鋤走了，芋頭也死掉，一半被鋤掉了，手也被打到了，我就罵被告，
      因為手麻麻，我就走來走去並罵被告，他也不理我，我不知道他在做什麼，但
      他在菜園內，楊富珠在八點多鐘我種菜的時候有跟我一起去菜園，他有看到整
      個經過情形並且摸過我的手，問說腫起來怎麼辦要不要叫警察，我說自己的姊
      妹叫什麼警察，被告還叫我說去叫警察，我氣的時候手只有麻麻的，以為不會
      痛就算了，因為被告是我妹妹。兩三個小時後才會痛，問醫生才說為何隔兩三
      小時才會痛，手內部出血，骨頭碎掉才慢慢會痛，沒有開刀不會好轉。」及據
      證人楊富珠於原審審理時證稱「我看到他們吵架，就出去，他們就開始吵，他
      們吵芋頭種的地方，阿姨就很兇一直罵，我看他要欺負我媽媽，就到外面要幫
      我媽，他就在外面一直罵罵好久，後來又吵，我看到被告用鋤頭弄到我媽媽，
      我就靠過去說你怎那麼狠心用我媽媽，他就拿石頭等丟我媽。我是從我家出去
      到門口的菜園，被告在籬笆內，我媽媽在外面顧他的芋頭，我說不要欺負我媽
      」、「有看到被告拿鋤頭，我媽媽當時彎腰蹲下來護他的芋頭，被告拿鋤頭鋤
      我媽媽的手，芋頭跟手都受傷，芋頭弄到都死掉了」等語，而被告亦不否認當
      日有與告訴人因告訴人在其菜園圍籬外面種植芋頭之事發生爭執，而持鋤頭鋤
      芋頭之事，足認當日上午係因被告與告訴人就告訴人在被告菜園圍籬外種植芋
      頭一事發生爭吵，被告欲持鋤頭鋤掉芋頭，告訴人用手圍住芋頭欲保護芋頭不
      致遭被告鋤走，而被告見狀仍持鋤頭往下鋤，致鋤頭打到告訴人之右手第一指
      指骨，因而至告訴人受有右側第一指骨骨折之傷害至明。
（二）次查告訴人因被告之傷害，受有右側第一指骨骨折之傷害，有台北市立忠孝醫
      院診斷證明書一件及告訴人手指受傷之照片一紙在卷可稽（參偵查卷第十一頁
      、第十二頁）。另查台北市立忠孝醫院九十年八月九日北市忠醫歷字第九０六
      ０六０八二００號函說明二、亦載有「楊君所受傷勢，可能為鋤頭打之外力所
      造成」等語（參原審卷第十八頁）。而告訴人當日正在菜園裡工作，手著二副
      手套，一副麻布手套，一副為塑膠手套，業據告訴人供述及證人楊富珠證述在
      卷，則被告之右手既有二層手套保護，雖遭鋤頭用力鋤打，其所受之傷害僅有
      骨折而無其他外傷，尚屬合理，難謂其所受之傷害並非鋤頭鋤打所致。
（三）而證人楊富珠就鋤頭何處鋤打到告訴人之手，先稱是鋤頭之頭，後改稱是鋤柄
      中間，復稱其不能確定等語，而告訴人就此先稱其未注意，復改稱應該是鋤頭
      尾部打到等語，雖其二人就鋤頭之何部分打到告訴人之手不能確定，且供述亦
      有出入，然因事發突然，其未能就此詳為記憶，亦屬人情之常，然其二人均堅
      稱係遭鋤頭鋤打所致則為一致，是尚難以此即認告訴人之指訴及證人楊富珠之
      證述為不可採。
（四）被告初意雖為鋤打芋頭，然告訴人既以手護衛其所種植之芋頭，被告對鋤打之
      行為可能造成告訴人手部受傷一事應有預見，其仍決意以鋤頭鋤打之，終至於
      被告持鋤頭向下挖掘及告訴人以手拼命護芋過程，被告所持之鋤頭擊中告訴人
      之右手第一指，造成骨折之傷害，衡情被告有傷害之故意應可認定。且查其傷
      害之行為與告訴人受有傷害之間，亦有因果關係存在。
（五）縱上，本件事證明確，被告犯行堪以認定，應依法論科。
（六）被告方面聲請本院傳喚證人潘林阿粉到庭作證，經本院合法傳喚後，潘林阿粉
      並未到庭，僅經由孫子以電話向本院表達伊對本案不願出庭之意思，因被告本
      件犯行，事證已臻明確，本院爰認已無強令證人到庭之必要。另查告訴代理人
      以九十一年元月二十五日告訴理由補充狀檢具告訴人與證人潘林阿粉對話錄音
      帶及譯本為證，被告方面亦提出被告與證人潘林阿粉之對話錄音帶及譯本為證
      。然查因該些錄音帶內容係屬訴訟外之陳述，且查潘林阿粉經本院合法傳喚並
      未到庭（曾經由孫子以電話向本院表達伊對本案不願出庭之意思），本院無從
      核對錄音帶內容之真實性，是告訴人及被告之該項證據方法，均為本院所不採
      ，併此敘明。
三、核被告所為，係犯刑法第二百七十七條第一項之傷害罪。原審基於以上之認定，
    引據刑法二百七十七條第一項、第四十一條第一項前段，罰金罰鍰提高標準條例
    第一條前段、第二條，並審酌被告因與告訴人就種植芋頭之事發生爭執，一時氣
    憤而犯罪之動機、目的、以鋤頭鋤打之手段，犯罪時所受之刺激及其並無前科，
    素行尚佳、智識程度、犯罪致告訴人所受之傷害，及犯罪後態度等一切情狀，判
    處有期徒刑三月，併諭知易科罰金之折算標準。其認事用法俱無違誤，被告猶執
    前詞，上訴否認犯行，為無理由，應予駁回。
四、據上論斷，應依刑事訴訟法第三百六十八條，判決如主文。
本案經檢察官郭文東到庭執行職務。
中      華      民      國    九十一    年    二    月      五      日
                              臺灣高等法院刑事第九庭
                                  審判長法  官  李  文  成
                                        法  官  官  有  明
                                        法  官  周  盈  文
右正本證明與原本無異。
不得上訴。
                                        書記官  余  姿  慧
中      華      民      國     九十一   年     二       月     五       日
附錄：本案論罪科刑法條全文
刑法第二百七十七條第一項
傷害人之身體或健康者，處三年以下有期徒刑、拘役或一千元以下罰金。
